【裁判字號】    92,簡上,257
【裁判日期】    921230
【裁判案由】    給付票款
【裁判全文】
臺灣板橋地方法院民事判決  九十二年度簡上字第二五七號
    上  訴  人  乙○○
    訴訟代理人  李富湧律師
    複  代理人  甲○○
    被  上訴人  丙○○
右當事人間請求給付票款事件，上訴人對於民國九十一年三月六日臺灣板橋地方法院
三重簡易庭九十年度重簡字第一七八○號第一審判決提起上訴，於民國九十二年十二
月十六日言詞辯論終結，本院判決如左：
    主      文
原判決除確定部分外廢棄。
右廢棄部分，被上訴人應給付上訴人新臺幣捌拾伍萬仟伍佰元，及自民國九十年三
月十四日起至清償日止，按週年利率百分之六計算之利息。
第一審（除確定部分外），及第二審訴訟費用由被上訴人負擔。
    事      實
甲、上訴人方面：
一、聲明：如主文第一項、第二項所示。
二、陳述：除與原判決記載相同者，茲引用之外，補稱：
  (一)訴外人李仁省因積欠上訴人貨款新臺幣（下同）九十五萬三千五百元，交付被上
    訴人簽發如附表所示之支票二紙（下稱系爭支票），上訴人對被上訴人有票據上
    之請求權，對李仁省則有貨款請求權，被上訴人與李仁省各對上訴人負有九十五
    萬三千五百元之不真正連帶債務，並因其中一人之履行使全體債務消滅，嗣於民
    國八十九年八月二十八日如附表編號一之支票即將到期，李仁省乃清償十萬元之
    貨款，要求上訴人暫勿提示支票，承諾三日內清償餘款，並簽發票面金額八十五
    萬三千五百元之本票供擔保，然李仁省屆期猶未清償尾款，上訴人提示系爭支票
    亦遭退票。
  (二)查李仁省原即對上訴人負有貨款債務，上訴人因而受領其清償之十萬元，又因李
    仁省承諾於三日內清償尾款，要求上訴人暫勿提示系爭支票，上訴人乃要求其簽
    發本票作為擔保，並無同意本件票據債務由李仁省承擔之意，是於斯時亦未將系
    爭支票返還，李仁省就本件票據債務有利害關係，於原審為不實之陳述，自不足
    採為判決之基礎，原審不察，遽為上訴人敗訴之判決，殊難甘服，爰就關於原審
    駁回上訴人八十五萬三千五百元及其利息之請求部分提起上訴，求為判決如聲明
    所示。
三、證據：除援用第一審所提證據外，補提臺灣板橋地方法院九十年度簡上字第三三
    五號民事判決影本一件為證。
乙、被上訴人方面：
一、聲明：上訴駁回。
二、陳述：除與原判決記載相同者，茲引用之外，補稱：系爭支票乃李仁省向其借用
    ，應由李仁省負責，且上訴人已同意本件票據債務由李仁省承擔，自不得再向被
    上訴人請求。
三、證據：除援用第一審所提證據外，聲請訊問證人李仁省。
    理      由
一、本件上訴人起訴主張：上訴人執有被上訴人簽發如附表所示之系爭支票，票面金
    額共計九十五萬三千五百元，屆期於九十年三月十四日提示均不獲兌現，系爭支
    票乃李仁省因積欠上訴人貨款九十五萬三千五百元所交付，故上訴人對被上訴人
    有票據上之請求權，對李仁省則有貨款債權，二者乃不真正連帶債務，並因其中
    一人之履行使全體債務消滅，嗣於八十九年八月二十八日如附表編號一之支票即
    將屆期，李仁省即清償十萬元之貨款，承諾於三日內清償尾款，並簽發票面金額
    八十五萬三千五百元之本票供擔保，要求上訴人暫勿提示系爭支票，上訴人並未
    同意本件票據債務由李仁省承擔，是亦未將系爭支票返還，且李仁省屆期猶未清
    償剩餘之貨款八十五萬三千五百元，上訴人乃於九十年三月十四日提示系爭支票
    ，仍不獲兌現等語，爰依票據之法律關係，請求被上訴人給付上訴人九十五萬三
    千五百元，及自九十年三月十四日起至清償日止，按週年利率百方之六計算之利
    息。（其中上訴人請求被上訴人給付十萬元，及此部分自九十年三月十四日起至
    清償日止，按週年利率百分之六計算之利息部分，經原審判決駁回其訴，未據上
    訴人聲明不服，已告確定。）
二、被上訴人則以：系爭支票乃李仁省向其借用，應由李仁省負責，且本件票據債務
    業經上訴人同意由李仁省承擔，上訴人並允許李仁省先給付現金十萬元，不足部
    分另簽發票面金額八十五萬三千五百元之本票以代清償，自不得再向被上訴人請
    求等語，資為抗辯。
三、上訴人主張：上訴人執有被上訴人簽發之系爭支票，票面金額共計九十五萬三千
    五百元，屆期於九十年三月十四日提示均不獲兌現，而系爭支票乃李仁省因積欠
    上訴人貨款九十五萬三千五百元所交付，嗣於八十九年八月二十八日如附表編號
    一所示之支票即將到期，李仁省即向上訴人清償十萬元，並簽發票面金額八十五
    萬三千五百元之本票予上訴人等語，業據提出與其所述相符之支票及退票理由單
    影本各二件為證，且為被上訴人所不爭執，自堪信為真實。
四、而被上訴人辯稱：本件票據債務已由李仁省承擔等語，經查：證人李仁省於原審
    固到場結證稱：「系爭債務確實已經由我承擔了，我當時拿十萬元及一張商業本
    票，票額捌拾伍萬仟元（應為八十五萬三千五百元之誤）給原告（即上訴人）
    ，我就要原告把支票還我，原告就說支票他找不到，說找到在給我，後來支票就
    沒給我．．．。」等語，依證人李仁省證述之情節，其於清償十萬元並簽發本票
    予上訴人時，即曾向上訴人索回系爭支票，而支票乃絕對之有價證券，倘本件票
    據債務業由李仁省承擔，欲避免上訴人又執系爭支票請求被上訴人付款，非取回
    系爭支票無以為之，其重要性可見一般，證人李仁省竟以上訴人稱找不到支票，
    即未加以取回，事後亦怠於向上訴人追討，顯與常情有悖，且上訴人取得系爭支
    票之原因，乃李仁省積欠貨款所交付，李仁省原即對上訴人負有九十五萬三千五
    百元之貨款債務，則上訴人受領李仁省之清償，不論係現金支付或另行簽發票據
    為之，均有可能係本於貨款債權人之地位所為，尚難以上訴人受領李仁省清償之
    行為，遽認有同意本件票據債務由同為債務人之李仁省承擔之意，況證人李仁省
    復證稱：「原告收我的十萬元及商業本票就應該是同意系爭債務的承擔。」等語
    （以上證人李仁省所述均見原審卷第二十七頁），如上訴人確已明示同意債務承
    擔，證人李仁省何須以上訴人受領十萬元及前揭本票之事實，推測上訴人同意之
    意思表示，益徵證人李仁省所述關於上訴人之同意本件票據債務由其承擔一節，
    無非個人推測，不足為據，至被上訴人雖聲請訊問證人李仁省，惟證人李仁省於
    原審既已詳為證述，本院認並無更為訊問之必要。
五、按當事人主張有利於己之事實者，就其事實有舉證之責任。民事訴訟法第二百七
    十七條前段定有明文。被上訴人就系爭票據為其所簽發之事實並無爭執，僅以本
    件票據債務業由李仁省承擔為由，拒絕付款，被上訴人就此項抗辯事由自應舉證
    以實其說，而證人李仁省雖證稱本件票據債務已由其承擔，然其係以上訴人受領
    十萬元及上開本票之事實，推測上訴人有同意債務承擔之意思表示，已無可採，
    且李仁省本即對上訴人負有九十五萬三千五百元之貨款債務，而有清償之義務，
    自不得以上訴人本於貨款債權人地位受領清償之事實，推認其已同意本件票據債
    務由李仁省承擔。
六、從而，上訴人依票據之法律關係請求被上訴人給付上訴人八十五萬三千五百元，
    及自票據提示日即九十年三月十四日起至清償日止，按週年利率百分之五計算之
    利息，為有理由，應予准許。原審駁回上訴人此部分之訴，自有未洽。上訴意旨
    就此部分指摘原判決不當，求予廢棄改判，為有理由，爰由本院將原判決此部分
    予以廢棄，改判如主文第二項所示。
七、據上論結，本件上訴為理由，依民事訴訟法第四百三十六條之一第三項、第四百
    五十條、第七十八條、第四百六十三條，判決如主文。
中      華      民      國    九十二    年     十二     月     三十     日
                                臺灣板橋地方法院民事第二庭
~B審判長法      官  林玫君
~B      法      官  鍾啟煌
~B      法      官  廖怡貞
右正本證明與原本無異
不得上訴
中      華      民      國    九十二    年     十二     月     三十     日
~B      法院書記官  郭南宏
~F0
~T40
┌──┬─────┬────────┬──────────┬─────────┬─────────┐
│編號│發  票  人│付款人          │發票日期            │票面金額（新臺幣）│支票號碼          │
├──┼─────┼────────┼──────────┼─────────┼─────────┤
│一  │丙○○    │臺北國際商業銀行│八十九年八月三十一日│六十一萬五千元    │ＱＥ0000000│
│    │          │新莊分行        │                    │                  │                  │
├──┼─────┼────────┼──────────┼─────────┼─────────┤
│二  │丙○○    │臺北國際商業銀行│八十九年九月三十日  │三十三萬八千五百元│ＱＥ0000000│
│    │          │新莊分行        │                    │                  │                  │
└──┴─────┴────────┴──────────┴─────────┴─────────┘


司法院資訊處製作；財團法人民間司法改革基金會備份。
